【裁判字號】    98,聲再,28
【裁判日期】    980824
【裁判案由】    聲請再審
【裁判全文】
臺灣臺北地方法院刑事裁定              98年度聲再字第28號
聲  請  人  甲○○
即  被  告
                    （另案在臺灣臺北監獄執行中）
上列聲請人因竊盜案件，對於本院97年度易字第2036號中華民國
97年11月13日確定判決，聲請再審，本院裁定如下：
    主  文
再審之聲請駁回。
    理  由
一、再審聲請意旨略以：聲請人甲○○於民國96年10月初某日16
    時，未曾至臺北市○○區○○路199 竊取羅訓強之手機，因
    96年10月初某日聲請人與母親李金蘭、王坤至臺北市○○區
    ○○街79號215 室，未曾出門，同日16時許，聲請人同李金
    蘭及徐士弘在萬華龍山寺廣場聊天、吃飯，李金蘭、王坤、
    徐士弘可證明聲請人不在案發現場。又96年10月11日、14日
    、17日、19日未曾侵入忠孝醫院、臺北醫學院、萬芳醫院，
    因96年10月11日、14日、17日、19日聲請人及同學李夢懷、
    林信宏、莊偌昌在李夢懷家中聚會，96年10月17日、19日與
    同學至臺北市○○區○○街夏威夷茶藝館同張美貞小姐唱歌
    聚會，李夢懷、林信宏、莊偌昌、張美貞可證明聲請人不在
    案發現場。另96年10月20日19時許聲請人見1 名持陳羅湘身
    分證之人，以手機5 支低價廉讓予聲請人，陳羅湘可證明聲
    請人之清白，爰聲請再審云云。
二、按有罪之判決確定後，有左列情形之一者，為受判決人之利
    益，得聲請再審︰... 六、因發現確實之新證據，足認受有
    罪判決之人應受無罪、免訴、免刑或輕於原判決所認罪名之
    判決者。前項第1 款至第3 款及第5 款情形之證明，以經判
    決確定，或其刑事訴訟不能開始或續行非因證據不足者為限
    ，得聲請再審，刑事訴訟法第420 條第1 項第6 款、第2 項
    定有明文。再按刑事訴訟法第420 條第1 項第6 款所謂確實
    之新證據，係指該項證據之本體自形式上觀察，在客觀上可
    認為真實，毋須經過調查，即足以動搖原判決，使受判決人
    得受有利之裁判者而言，若該證據在客觀上其真實性如何，
    尚欠明瞭，非經相當之調查，不能辨其真偽，即與確實新證
    據之「確實」含義不符，亦難採為聲請再審之理由（最高法
    院85年度台抗字第424 號裁定要旨可資參考），抗告人聲請
    再審，係請傳證人某甲等證明其在偵查中供述係受看守某乙
    所脅迫，既非判決後發現之新證據，而為抗告人於判決前所
    明知，又非不須調查之確實新證據，自不能謂為有再審之理
    由，最高法院41年台抗字第1 號著有判例。此受理聲請再審
    之最後事實審法院，應就聲請再審理由之所謂「新證據」，
    是否具備事實審判決前已經存在，為法院、當事人所不知，
    事後方行發見之「嶄新性」，及顯然可認足以動搖原有罪確
    定判決，應為無罪、免訴、免刑或輕於原判決罪名之「顯然
    性」2 要件，加以審查，為判斷應否准予開始再審之準據，
    最高法院33年抗字第70號判例要旨、最高法院85年度台抗字
    第308 號裁定要旨均足供參考。再者，法院認為再審之聲請
    無再審理由者，應以裁定駁回之，刑事訴訟法第434 條第1
    項亦有明文。
三、經查：細繹本件聲請人所提前開聲請再審書狀，其係以刑事
    訴訟法第420 條第1 項第6 款之規定為其聲請再審之依據，
    聲請傳訊證人李金蘭、王坤、徐士弘、李夢懷、林信宏、莊
    偌昌、張美貞、陳羅湘，以證明聲請人於竊盜案件發生當時
    並不在案發現場及本件被害人遭竊之手機係聲請人於不知情
    之情況下向陳羅湘購買云云。然再審聲請人於警詢、偵查及
    審理中，均未主張有證人李金蘭、王坤、徐士弘、李夢懷、
    林信宏、莊偌昌、張美貞、陳羅湘可證明上開情節，聲請人
    於提出再審聲請時，始為是項之主張，其真實性已非無疑。
    且聲請人既早已知悉上開證人李金蘭、王坤、徐士弘、李夢
    懷、林信宏、莊偌昌、張美貞、陳羅湘於前開判決確定前已
    經存在，即與新證據必須具備審判當時為法院及當事人所不
    知，不及調查斟酌，至其後始行發現之嶄新性要件不符。再
    證人李金蘭、王坤、徐士弘、李夢懷、林信宏、莊偌昌、張
    美貞、陳羅湘之證詞真實性如何，未經調查亦無從知悉，依
    該證據之本身作形式上觀察，並非不須經調查程序顯然可認
    為足以動搖原確定之判決，亦不符合顯然性之要件。揆諸前
    開說明，聲請人此一主張，核與該證據於事實審法院判決前
    已經存在，為法院、當事人所不知，不及調查斟酌，至其後
    始行發見之「嶄新性」，及顯然可認足以動搖原有罪確定判
    決，應為無罪、免訴、免刑或輕於原判決罪名之「顯然性」
    ，兩者要件均有不符，非屬「確實之新證據」。是聲請人以
    本件有刑事訴訟法第420 條第1 項第6 款之事由聲請再審，
    顯無理由。
四、綜上所述，本件聲請人聲請再審所提出之事證，均不符合再
    審之要件，其再審之聲請為無理由，自應予以駁回。
據上論斷，應依刑事訴訟法第434 條第1項，裁定如主文。
中    華    民    國    98    年    8     月    24    日
                  刑事第十八庭  法  官  林芳華
以上正本證明與原本無異。
如不服本裁定，應於送達後5日內，向本院提出抗告狀。
                                書記官  林鈴芬
中    華    民    國    98    年    8     月    24    日


司法院資訊處製作；財團法人民間司法改革基金會備份。
